臺灣臺中地方法院民事裁定
                                    111年度重訴字第185號
原      告  蔡潤森  
訴訟代理人  陳惠伶律師
被      告  陳進廷  
訴訟代理人  江彗鈴律師
上列當事人間請求返還土地等事件，本院裁定如下：
    主  文
本件於臺中高等行政法院111年度訴字第208號行政訴訟事件終結
確定前，停止訴訟程序。
    理  由
一、按訴訟全部或一部之裁判，以他訴訟之法律關係是否成立為
    據者，法院得在他訴訟終結前，以裁定停止訴訟程序；前項
    規定，於應依行政爭訟程序確定法律關係是否成立者準用之
    ，民事訴訟法第182條第1項、第2項前段定有明文。又民事
    或刑事訴訟之裁判，以行政處分是否無效或違法為據者，應
    依行政爭訟程序確定之；前項行政爭訟程序已經開始者，於
    其程序確定前，民事或刑事法院應停止其審判程序，行政訴
    訟法第12條亦有明定。
二、原告起訴主張：伊前就其所有臺中市○○區○○段0000○000000
    地號土地(後分割1874-2地號土地，下合稱系爭耕地)，與被
    告成立耕地三七五租約（下稱系爭耕地租約），租賃期限為
    民國104年1月1日起至109年12月31日止。租賃期滿後，伊申
    請收回自耕，並經臺中市政府地政局核准備查。然被告尚積
    欠伊109年租金，並於系爭耕地租約終止後，無權占有系爭
    土地，並享有相當於租金之不當得利，爰依民法第767條第1
    項前段、第179條規定及系爭耕地租約之約定，請求被告返
    還系爭土地並給付租金、不當得利共新臺幣8萬9,430元等語
三、經查：
　㈠耕地租約期滿時，有出租人不能自任耕作、出租人所有收亦
    足以維持一家生活、出租人因收回耕地，致承租人失其家庭
    生活依據等情形，出租人不得收回自耕，耕地三七五減租條
    例第19條第1項定有明文。又出租人或承租人對耕地准否收
    回自耕之核定與調處，如有不服，應依訴願法第1條或行政
    訴訟法第1條循行政爭訟程序，以提起訴願、再訴願、行政
    訴訟之程序請求救濟，故關於耕地是否准出租人收回自耕之
    爭議事項，應由行政機關審查核定，非普通法院所得裁斷(
    司法院大法官解釋第128號、最高法院87年度台上字第2958
    號判決意旨參照)。
　㈡臺中市清水區公所於110年9月22日以清區農字第1100020655
    號函通知兩造、訴外人蔡政潔，就系爭耕地租約乙案，認定
    依照耕地三七五減租條例第19條第2項規定，經第1階段審查
    結果符合第17條第2項規定補償承租人後收回自耕。被告於
    同年10月12日申請擱置處理，未提起訴願。嗣該區公所於11
    1年1月24日以清區農字第1110001680號函(下稱系爭函文)就
    原告、蔡政潔申請收回系爭耕地而被告申請續訂一事，依耕
    地三七五減租條例第19條第1項規定，准由原告、蔡政潔收
    回自耕。被告就系爭函文已提起訴願，經臺中市政府以111
    年7月1日0000000號訴願決定書駁回被告訴願等節，為兩造
    所不爭執(見本院卷一第561至562頁)；被告抗辯系爭函文乃
    准予原告收回自耕之行政處分，然該處分違法，業已以臺中
    市清水區公所為被告，訴請撤銷系爭函文及訴願決定，並回
    復系爭耕地租約登記，現刻由臺中高等行政法院以111年度
    訴字第208號（即系爭行政訴訟）審理中等情，有民事答辯
    狀、系爭函文、本院準備程序筆錄、系爭行政訴訟起訴狀、
    本院公務電話紀錄可憑(見本院卷一第161、289至303，卷二
    第33至43頁)。
　㈢從而，原告即出租人主張已依耕地三七五減租條例第19條第2
    項規定收回自耕，即取決於主管機關臺中市清水區公所為准
    許是否已合法生效。依前揭說明，原告既以主管機關准予原
    告收回自耕，因而訴請被告返還系爭耕地並請求給付租金、
    不當得利，堪認該准予收回之處分有效存在為本件訴訟之先
    決法律事實；而被告就系爭函文已提起系爭行政訴訟，並主
    張系爭函文方生得否收回自耕之效力，則本件民事訴訟之裁
    判自以行政處分是否無效為先決要件，應由認定先決事實之
    行政法院先為裁判，以該確定裁判所認定之事實，作為民事
    法院裁判時認定事實之基礎，故於系爭行政訴訟程序終結確
    定前，應停止本件訴訟程序。
四、爰裁定如主文。　　
中　　華　　民　　國　　111 　年　　9 　　月　　29　　日
                  民事第一庭　審判長法　官  許石慶
　　　　　　　　　                  法  官  王詩銘
　　　　　　　　　                  法  官　鍾宇嫣
以上正本，係照原本作成。
如不服本裁定，應於裁定送達後10日內向本院提出抗告狀，並繳
納抗告費新臺幣1,000 元。　　　　　　　　　
中　　華　　民　　國　　111 　年　　9 　　月　　30　　日
                                    書記官